【裁判字號】    97,交聲,1967
【裁判日期】    980430
【裁判案由】    違反道路交通管理處罰條例聲明異議
【裁判全文】
臺灣桃園地方法院交通事件裁定        97年度交聲字第1967號
原處分機關  交通部公路總局新竹區監理所桃園監理站
異  議  人
即受處分人  甲○○
上列異議人即受處分人因違反道路交通管理處罰條例案件，對於
原處分機關於民國九十七年十一月二十七日以桃監裁罰字第裁五
二－Ｕ00000000號違反道路交通管理事件裁決書所為之
處分，聲明異議，本院裁定如下：
    主  文
原處分撤銷。
陳正不罰。
    理  由
一、原處分意旨略以：本件異議人即受處分人陳正於民國九十
    七年八月二十六日下午一時三十六分許，駕駛車牌號碼ＨＣ
    —３４９號營業大貨曳引車（以下簡稱曳引車）行至桃園縣
    統一公司前鐵路平交道，因有在鐵路平交道臨時停車之違規
    ，經內政部警政署鐵路警察局第一警務段中壢派出所警員掣
    制鐵警行字第Ｕ00000000號舉發違反道路交通管理
    事件通知單予以當場舉發，經原處分機關向原舉發機關查證
    違規屬實，遂於九十七年十一月二十七日以桃監裁罰字第裁
    五二—Ｕ00000000號裁決書，以異議人違反道路交
    通管理處罰條例第五十四條第三款之規定，裁處罰鍰新臺幣
    （下同）六千元，並依同條例第二十四條第一項第四款（裁
    決書漏載）、六十三條第一項第三款之規定施以道路交通安
    全講習、記違規點數三點等語。
二、聲明異議意旨略以：異議人於上開時、地等待南下電聯車經
    過、平交道柵欄自動升起後，異議人所駕駛上開車輛即起動
    通過平交道，於通過平交道之際，平交道之警鈴又再度響起
    ，柵欄開啟又放下前後僅相隔十八秒，異議人所駕駛上開曳
    引車車輛車頭部分雖已通過平交道，但後車尚有部分在鐵軌
    上，適有昇輝貨運公司車牌號碼ＷＢ—５２８號卡車停於黃
    色網狀線上，阻擋異議人所駕駛上開車輛左轉前進，後車部
    分始為北上自強號撞及翻覆，且自強號之列車駕駛員如目視
    平交道上有障礙物，亦應減速煞車以免碰撞，則碰撞之原因
    似不能歸責於異議人，又異議人上開所涉過失致生火車往來
    危險罪，業經臺灣桃園地方法院檢察署為不起訴處分確定，
    爰依法聲明異議等語。
三、按汽車駕駛人，駕車在鐵路平交道有超車、迴車、倒車、臨
    時停車或停車下列情形之一者，處新臺幣六千元以上一萬二
    千元以下罰鍰。因而肇事者，並吊銷其駕駛執照，道路交通
    管理處罰條例第五十四條第三款定有明文。
四、本件異議人即受處分人陳正雖坦承其有於九十七年八月二
    十六日下午一時三十六分許，駕駛車牌號碼ＨＣ—３４９號
    曳引車穿越桃園縣統一公司平交道之際，附掛子車有停於鐵
    路平交道之事實，然堅決否認其有何違反道路交通管理處罰
    條例之違規情事，並以前開言詞置辯，經查：
  (一)異議人所駕駛之曳引車固有於上開時間、地點在鐵路平交道
    停置之情，業據異議人於本院訊問時所不否認，且有上開平
    交道監視器翻拍畫面五幀在卷可憑，然經本院當庭播放上開
    鐵路平交道監視器錄影光碟內容顯示：於畫面時間為十二時
    二十九分三十二秒南下方向之平交道柵欄升起後，異議人所
    駕駛上開車輛即開始穿越平交道，且於前車部分已完全進入
    平交道時，對向之瑞穗鮮乳貨車（即異議人所稱之昇輝貨運
    公司車牌號碼ＷＢ—５２８號卡車）始行至平交道前欲穿越
    平交道，致異議人所駕駛車輛無法左轉，而附掛子車仍停放
    於平交道，北上方向之平交道柵欄於畫面時間十二時二十九
    分五十七秒降下，而自強號列車於畫面時間於畫面時間十二
    時三十一分二十一秒與上開車輛附掛子車發生碰撞等情，有
    本院九十七年十二月二十九日勘驗筆錄一份及監視器翻拍畫
    面十一幀在卷可稽，並參酌異議人於本院訊問時陳稱：經過
    平交道後只能左轉或右轉，發現瑞穗鮮乳貨車時，因為車頭
    已經向左，所以無法再右轉等語（見本院卷第三一、三二頁
    ），足認異議人於上開時間經過該處鐵路平交道時，該平交
    道柵欄升起又降下期間僅有二十五秒之短，而異議人於平交
    道柵欄升起後，即有向前行進並向左轉，斯時適有瑞穗鮮乳
    貨車行至平交道前並阻礙異議人所駕駛之曳引車繼續左轉之
    行進方向，且因其所駕駛之曳引車車頭業已左行，無從立即
    改行右轉或其他方向，致異議人所駕駛之曳引車後附掛子車
    部分仍繼續停放於平交道之事實，則異議人既於穿越平交道
    之際即有先行左轉之動向，可見其自始並無停放所駕駛之曳
    引車在該鐵路平交道之故意，且其本無從預見其於鐵路平交
    道柵欄升起並行進後，將有瑞穗鮮乳貨車前來並阻礙其左轉
    行進之可能，亦不可能知悉該平交道柵欄該次升起再降下之
    時間僅短短二十五秒，況異議人所駕駛之車輛長度達二十一
    公尺，實無可能於至多二十五秒之期間內，突遇上開狀況仍
    能將其所駕駛曳引車迅速駛離該鐵路平交道，是異議人前開
    所辯其不及反應，是其所駕駛之曳引車仍停留在鐵路平交道
    上一節，應屬可採，尚難僅因其所不及反應而停留在該鐵路
    平交道上之曳引車附掛子部分與突如前來自強號火車發生碰
    撞之意外，反苛責異議人應於二十餘秒之反應期間內，對於
    無法預期之前方受阻礙無法順利左轉之突發狀況，應有迅速
    移開其所駕駛之曳引車完全離開鐵路平交道上之作為義務，
    逕而推認異議人實有可歸責於己之過失情節，而有應盡義務
    之作為義務違反之交通違規情事。
  (二)從而，原舉發機關舉發異議人於上開時間、地點所為在鐵路
    平交道臨時停車之違規，異議人因非出於其故意或過失，本
    應不予處罰，原處分機關竟未遑詳查，逕以道路交通管理處
    罰條例第五十四條第三款之規定，裁處罰鍰六千元，並依同
    條例第二十四條第一項第四款、六十三條第一項第三款之規
    定施以道路交通安全講習、記違規點數三點，尚有未洽，是
    異議人聲明異議意旨，指摘原處分不當，為有理由，自應由
    本院將原處分均撤銷，並諭知異議人不罰。
五、據上論斷，應依道路交通管理處罰條例第八十七條第二項、
    道路交通案件處理辦法第二十條前段，裁定如主文。
中    華    民    國    98    年    4     月    30    日
                      臺灣桃園地方法院交通法庭
                            法  官  陳可薇
以上正本證明與原本無異。
如不服本裁定，應於送達後五日內，向本院提出抗告狀（須附繕
本）。
                            書記官  高  平
中    華    民    國    98    年    5     月    5     日


司法院資訊處製作；財團法人民間司法改革基金會備份。
